臺灣臺中地方法院民事判決
110年度勞訴字第164號
原      告  李陳英梅
訴訟代理人  楊益松律師（法律扶助）
            李志文  

            李慧芳  
            李慧芬  
            張軒綸  
被      告  龍大地社區管理委員會


法定代理人  洪建興  
訴訟代理人  陳育仁律師
複代理人    何國榮律師
上列當事人間請求損害賠償事件，本院於民國111年3月22日言詞
辯論終結，判決如下：
    主  文
一、被告應給付原告新臺幣壹拾壹萬玖仟元及自民國一百一十年
    九月十七日起至清償日止，按週年利率百分之五計算之利息
    。
二、原告其餘之訴駁回。
三、訴訟費用由被告負擔百分之十五，餘由原告負擔。
四、本判決第一項得假執行；但被告如以新臺幣壹拾壹萬玖仟元
    為原告預供擔保，得免為假執行。
五、原告其餘假執行之聲請駁回。
    事實及理由
一、原告主張：原告為訴外人李志遠之母，李志遠自民國105年
    起受僱於被告，擔任門禁管理員，月平均工資為新臺幣（下
    同）23,800元，而李志遠於勞工保險條例97年7月17日修正
    之條文施行前有保險年資。嗣李志遠於109年11月18日死亡
    ，其生前與訴外人吳翠嬌於90年6月1日在國外結婚，並於90
    年6月21日為戶籍登記，吳翠嬌於90年9月18日入境，於90年
    11月14日出境後未再入境，李志遠與吳翠嬌之婚姻為虛偽，
    原告符合請領勞工保險死亡給付之遺屬條件，惟因被告未依
    勞工保險條例第6條規定為李志遠投保勞工保險，致原告受
    有無法請領喪葬津貼119,000元及遺屬津貼714,000元計833,
    000元之損害。爰依勞工保險條例第72條第1項及民法第184
    條第2項規定提起本件訴訟等語，並聲明：㈠被告應給付原告
    833,000元，及自起訴狀繕本送達翌日起至清償日止，按週
    年利率百分之5計算之利息。㈡願供擔保，請准宣告假執行。
二、被告則以：依李志遠應徵時之陳述，僅稱其配偶人在國外，
    不曾聽聞係假結婚，李志遠亦不曾提出訴訟解決其婚姻，故
    吳翠嬌為遺屬津貼之第一順序受領人，縱吳翠嬌返回國外，
    並非處於無法聯繫、不知生存與否之情況，原告僅為第二順
    序受領人，本即不得請領遺屬津貼，而未受有損害，至喪葬
    津貼損失部分同意給付等語，資為抗辯，並聲明：㈠原告之
    訴駁回。㈡如受不利判決，願供擔保請准宣告免為假執行。
三、本件原告主張其子李志遠受僱於被告，擔任門禁管理員，月
    平均工資為23,800元，被告未依勞工保險條例第6條規定為
    李志遠投保勞工保險，而李志遠於97年7月17日前有保險年
    資；嗣李志遠於109年11月18日死亡，其生前與吳翠嬌於90
    年6月1日在國外結婚，並於90年6月21日為戶籍登記，吳翠
    嬌於90年9月18日入境，於90年11月14日出境後未再入境等
    情，業據其提出約僱人員109年11月份預支薪資清冊、薪資
    結算證明、繼承系統表、戶籍謄本、臺中市政府勞工局勞資
    爭議調解紀錄、勞工保險被保險人投保資料表為證（見本院
    卷第23至25、47至54、109至112頁），並經本院依職權調閱
    被保險人投保資料、結婚登記資料、入出境查詢結果、入境
    申請資料核閱無訛（見本院卷第61至75、79、163至166頁）
    ，且為被告所不爭執，自堪信為真實。
四、按當事人於言詞辯論時為訴訟標的之捨棄或認諾者，應本於
    其捨棄或認諾為該當事人敗訴之判決，民事訴訟法第389條
    定有明文。被告就原告主張之喪葬津貼損失119,000元部分
    ，於本院行言詞辯論時為認諾（見本院卷第176頁），依前
    揭說明，應為被告敗訴之判決。
五、原告另主張其符合請領勞工保險死亡給付之遺屬條件，因被
    告未為李志遠投保勞工保險，致原告受有無法請領遺屬津貼
    714,000元之損害等節，則為被告所否認，並以前詞置辯。
    茲分述如下：
　㈠按「被保險人在保險有效期間死亡時，除由支出殯葬費之人
    請領喪葬津貼外，遺有配偶、子女、父母、祖父母、受其扶
    養之孫子女或受其扶養之兄弟、姊妹者，得請領遺屬年金給
    付」、「第一項被保險人於本條例中華民國九十七年七月十
    七日修正之條文施行前有保險年資者，其遺屬除得依前項規
    定請領年金給付外，亦得選擇一次請領遺屬津貼，不受前項
    條件之限制，經保險人核付後，不得變更」，勞工保險條例
    第63條第1、3項定有明文。次按「受領遺屬年金給付及遺屬
    津貼之順序如下：一、配偶及子女。二、父母。三、祖父母
    。四、孫子女。五、兄弟、姊妹」、「前項當序受領遺屬年
    金給付或遺屬津貼者存在時，後順序之遺屬不得請領」，同
    條例第65條第1、2項亦有明文。
　㈡查李志遠於109年11月18日死亡時遺有配偶吳翠嬌，其母即原
    告非當序受益人，揆諸首揭規定，自不得請領遺屬津貼。雖
    原告主張李志遠與吳翠嬌間為非法婚姻，然李志遠生前是否
    曾將其與吳翠嬌結婚之事告知親友，要與李志遠與吳翠嬌間
    之婚姻關係是否成立無涉，自不得以其未事先告知親友而認
    李志遠無與吳翠嬌結婚之意思，原告未能具體說明存在於李
    志遠與吳翠嬌間之婚姻關係，何以為非法？又如何有婚姻無
    效之情形？並舉證證明該事實之存在，是原告此一主張，尚
    難認已提出證明，被告抗辯李志遠於109年11月18日死亡時
    遺有配偶，自為有據。
　㈢又李志遠於109年11月18日死亡時，勞工保險條例第65條（98
    年1月1日修正施行）已定有第2項之規定，即明定「當序受
    領遺屬年金給付或遺屬津貼者存在時，後順序之遺屬不得請
    領」之限制。是李志遠死亡時，其遺屬依勞工保險條例第63
    條第3項之規定，固仍得選擇一次請領遺屬津貼，然應受勞
    工保險條例第65條第2項規定之限制，即如有屬遺屬津貼請
    領第一順序之配偶存在，後順序之父母即不得請領遺屬津貼
    。原告主張李志遠之配偶吳翠嬌出境未返，行蹤不明，應由
    次順序受益人即原告請領遺屬津貼等語，尚難採據。
　㈣再按，「前項第一順序之遺屬全部不符合請領條件，或有下
    列情形之一且無同順序遺屬符合請領條件時，第二順序之遺
    屬得請領遺屬年金給付：一、在請領遺屬年金給付期間死亡
    。二、行蹤不明或於國外。三、提出放棄請領書。四、於符
    合請領條件起一年內未提出請領者」，為勞工保險條例第65
    條第3項所明文規定。參諸勞工保險條例第65條第3項明定第
    二順序之遺屬得請領遺屬年金給付之要件，堪認第二順序之
    遺屬於第一順序之遺屬全部不符合請領條件，或現實上無法
    請領或無請領之意時，所得請領者為遺屬年金給付，並非遺
    屬津貼甚明。原告主張吳翠嬌行蹤不明，復未於一年內提出
    請領，應由第二順序之原告受領遺屬津貼云云，自嫌無據。
　㈤綜此，原告本即無法依勞工保險條例第63條、第63條之2、第
    65條規定領得遺屬津貼，縱使被告有違背勞工保險條例規定
    未為李志遠加入保險，亦因原告未受有損害，自無從要求被
    告負賠償責任，蓋損害賠償制度旨在於賠償被害人所受實際
    損害，倘若被害人並無損害發生，加害人仍無須負賠償責任
    ，否則即與損害填補之原則有違，故原告請求被告賠償遺屬
    津貼損失714,000元，自屬無據。
六、綜上所述，原告依勞工保險條例第72條第1項及民法第184條
    第2項規定，請求被告給付119,000元，及自起訴狀繕本送達
    翌日即110年9月16日（見本院卷第41頁）起至清償日止，按
    週年利率百分之5計算之利息，為有理由，應予准許。逾此
    範圍之請求，為無理由，應予駁回。
七、本件原告勝訴部分，係本於被告認諾所為之判決，應依職權
    宣告假執行。被告陳明願供擔保，聲請宣告免為假執行，合
    於法律規定，爰酌定相當之擔保金額宣告之。至原告敗訴部
    分，其假執行之聲請失所依據，應予駁回。
八、至於被告聲請本院告知吳翠嬌參加訴訟乙節，因吳翠嬌非民
    事訴訟法第65條所謂有法律上利害關係之人，本院認無告知
    訴訟之必要。又本件事證已臻明確，兩造其餘攻擊防禦方法
    及證據，核與判決之結果不生影響，爰不一一論列，併此敘
    明。
九、訴訟費用負擔之依據：民事訴訟法第79條。
中　　華　　民　　國　　111 　年　　4 　　月　　26　　日
                  勞動法庭    法  官  董惠平
正本係照原本作成。
如對本判決上訴，須於判決送達後20日內向本院提出上訴狀。如
委任律師提起上訴者，應一併繳納上訴審裁判費。
中　　華　　民　　國　　111 　年　　4 　　月　　26　　日
                              書記官  劉雅玲